【裁判字號】    97,家聲,303
【裁判日期】    980313
【裁判案由】    選任特別代理人
【裁判全文】
臺灣臺南地方法院民事裁定             97年度家聲字第303號
聲  請  人  甲○○
上列聲請人聲請選任特別代理人事件，本院裁定如下：
    主      文
聲請駁回。
程序費用由聲請人負擔。
    理      由
一、按監護人與受監護人之利害關係相反時，應以次順序之監護
    人為其法定代理人，法定代理違反民法第106條之規定，而
    不得擔任其法定代理人時，此項因單一事件所生之不能擔任
    法定代理人之事由，應由法定次位監護人為其監護人（司法
    院22年院字第960號解釋、高等法院85年度家抗字第160號裁
    判參照）。又禁治產人之監護人，依左列順序定之：一配偶
    。、二父母。三與禁治產人同居之祖父母。四家長。五後死
    之父或母以遺囑指定之人，不能依前項規定定其監護人時，
    由法院徵求親屬會議之意見選定之，民法第1111條亦定有明
    文。
二、本件聲請意旨略以：聲請人之母親蔡孫進金前經鈞院97年度
    禁字第163號宣告為禁治產人，並由家長（戶長）即聲請人
    為其法定監護人；又蔡孫進金之配偶蔡聖死亡時留有遺產，
    欲辦理協議分割事宜，惟因聲請人及禁治產人蔡孫進金同為
    繼承人，違反民法第106條禁止自己代理之規定，蔡孫進金
    年事已高，又無民法第1111條第1項各款之人，且無法找到
    親近5人召開親屬會議，爰依民法第1086條聲請為蔡孫進金
    選任特別代理人，以利代為處理分割繼承登記等語。
三、經查，聲請人主張之上開事實，固據其提出本院97年度禁字
    第163號裁定影本、台南縣佳里地政事務所土地登記案件補
    正通知書影本、繼承系統表、戶籍謄本、除戶謄本為證，惟
    並未提出禁治產人蔡孫進金已無民法第1131條所列法定親屬
    會議成員之證明，又縱禁治產人蔡孫進金無法定之親屬會議
    成員，然依上開繼承系統表及戶籍謄本所示，其既尚有其他
    親屬5人以上，即得依民法第1132條第1項規定，另以聲請法
    院指定親屬會議成員之方式，召開親屬會議，聲請人未依上
    開規定為之，復未主張及證明有何不能召開或召開有困難之
    情形，而其所提親屬會議紀錄出席之人員，均非法定親屬會
    議成員，亦未經法院指定，該會議復未決議由何人擔任特別
    代理人供本院參酌，則聲請人逕向本院聲請選任禁治產人蔡
    孫進金之特別代理人，於法不合，應予駁回。
四、依非訟事件法第21條第1項前段，裁定如主文。
中    華    民    國    98    年    3     月    13    日
                  家事法庭法  官  林育幟
以上為正本係照原本作成。
如對本裁定抗告須於裁定送達後10日內向本院提出抗告狀，並應
繳納抗告費新台幣1000元。
中    華    民    國    98    年    3     月    13    日
                          書記官  陳世明


司法院資訊處製作；財團法人民間司法改革基金會備份。
